【裁判字號】    99,台上,3190
【裁判日期】    990527
【裁判案由】    違反槍砲彈藥刀械管制條例
【裁判全文】
最高法院刑事判決            九十九年度台上字第三一九０號
上  訴  人  乙○○
選任辯護人  葉錦郎律師
上  訴  人  甲○○
上列上訴人等因違反槍砲彈藥刀械管制條例案件，不服台灣高等
法院高雄分院中華民國九十七年六月五日第二審判決（九十七年
度上訴字第五三一號，起訴案號：台灣高雄地方法院檢察署九十
六年度偵字第五七八九號），提起上訴，本院判決如下：
    主  文
上訴駁回。
    理  由
一、甲○○非法製造可發射子彈具有殺傷力之槍枝未遂、乙○○
非法持有子彈，甲○○、乙○○共同非法製造可發射子彈具有殺
傷力之槍枝部分：
按刑事訴訟法第三百七十七條規定，上訴於第三審法院，非以判
決違背法令為理由，不得為之。是提起第三審上訴，應以原判決
違背法令為理由，係屬法定要件。如果上訴理由書狀並未依據卷
內訴訟資料，具體指摘原判決不適用何種法則或如何適用不當，
或所指摘原判決違法情事，顯與法律規定得為第三審上訴理由之
違法情形，不相適合時，均應認其上訴為違背法律上之程式，予
以駁回。本件上訴人乙○○上訴意旨略以：（一）、原判決理由
僅載念及上訴人甲○○、乙○○犯後均坦承大部分犯行，乙○○
處於主導地位，……及渠等犯罪之動機、目的、手段所改造或持
有之改造手槍、子彈數目等一切情狀……云云，為其量刑之依據
，對於刑法第五十七條科刑時應予審酌之事項，顯均漏未具體審
酌、說明，僅形式上簡略論述，尤以乙○○有中度精神障礙宿疾
，卷內凱旋醫院對其精神鑑定結論亦謂「案主（及乙○○）於犯
案期間，雖有妄想型精神分裂症，……」及本案槍枝係其主動供
出並帶警員前往取出等情，完全未予審酌，難謂無違法。（二）
、置於台南市○○○街六七七號十樓之二二處所之扣案槍、彈，
係乙○○主動向警方供出，並帶同警員前往取出，原判決未適用
槍砲彈藥刀械管制條例第十八條第四項規定減輕或免除其刑，有
判決不適用法則之違法。（三）、原判決未詳細記載何以認定上
訴人等就其事實二之改造手槍五支，事實三之持有其附表四編號
五所示子彈二顆，有犯意聯絡及行為分擔之具體證據及理由，有
理由不備之違法云云。甲○○上訴意旨則略以：（一）、其於原
審辯稱：原判決附表一所示之二支槍枝，經鑑定結果，或缺板機
、槍管阻塞，或板機功能喪失，根本無殺傷力，該二支槍枝是半
成品，尚未組裝，係於南部打擊犯罪中心才組裝，依刑法第二十
六條不能犯之規定，應屬不罰等語。且證人蕭文和於原審證稱：
該二支半成品槍枝，係已組裝完成，只是沒有槍管，或沒有擊槌
，無擊發能力，無殺傷力，或縱使有槍管，但阻鐵阻塞，無擊發
能力，無殺傷力等語。原判決對上開有利於甲○○之辯解及證詞
，是否足採，未予說明，已屬理由不備。而未適用刑法第二十六
條不能犯規定，不罰，亦有判決不適用法則之違法。（二）、警
方係依甲○○之供述，才再度於民國九十六年二月十三日十七時
三十分，前往乙○○處所查獲改造手槍五支，原判決未適用槍砲
彈藥刀械管制條例第十八條第四項規定，減輕其刑，有判決不適
用法則之違法。（三）、證人蕭文和於原審證稱無法查出該二支
半成品槍枝，係何時製造等語，且綜觀全卷，亦無證據證明甲○
○係於九十五年二月間，改造該二支槍枝。原判決對此有利之證
據，未予說明，尚屬理由不備。（四）、甲○○改造原判決附表
一、二所示無殺傷力槍枝，與改造原判決附表三所示槍枝五支，
係屬集合犯，原判決認另成立犯罪，有適用法則不當之違法云云
。惟查原判決分別維持第一審論處甲○○未經許可，製造可發射
子彈具有殺傷力之改造手槍未遂、共同未經許可，製造可發射子
彈具有殺傷力之改造手槍各罪刑；乙○○共同未經許可，製造可
發射子彈具有殺傷力之改造手槍、共同未經許可，持有子彈各罪
刑之判決；駁回彼等此部分在第二審之上訴。已詳敘認定犯罪事
實之依據及憑以認定之理由。並對甲○○辯稱：上開製造改造手
槍未遂、既遂行為，係同一時間為之，應僅論以一罪云云，乙○
○辯稱：祇購買玩具手槍送給甲○○，未委託甲○○製造云云，
如何不足採信；甲○○所犯非法製造可發射子彈具有殺傷力之槍
枝未遂、共同非法製造可發射子彈具有殺傷力之槍枝二罪，如何
應分論併罰；上訴人等就原判決事實二製造改造手槍五支，事實
三持有原判決附表四編號五所示子彈二顆犯行，如何有犯意聯絡
及行為分擔，為共同正犯；上訴人等之行為，如何無槍砲彈藥刀
械管制條例第十八條第一、四項減輕或免除其刑規定之適用；均
已依據卷內資料予以指駁及說明。從形式上觀察，原判決並無任
何違背法令之處。次查原判決既引用甲○○於第一審供稱：「（
在你家扣到沒有殺傷力的二支槍械，你自己是否有拿來改造，但
是沒有成功？）是的，還沒有改好。」，「（在何時改的？）比
較久了，在乙○○拿槍給我改造之前半年。我是二支一起改。」
（見原判決第六頁）。則認定該二支槍枝係其於九十五年二月間
改造，非無依據。又其既供稱該二支槍枝尚未改好，則其未遂係
因行為未完成所致，自無不能犯之適用。上開蕭文和之證詞，不
足為其有利之認定。原判決就此，及甲○○辯稱其為不能犯，是
否足採，未予說明，於判決均無影響，不得執為適法上訴第三審
之理由。又原判決對乙○○之量刑，既已說明審酌之理由，自與
刑法第五十七條規定無違。上訴人等上訴意旨置原判決之論敘於
不顧，仍執陳詞為事實上之爭辯，並對原審採證認事及量刑之職
權行使暨於判決無影響事項，任意指摘，難謂已符合首揭法定上
訴要件，彼等此部分上訴違背法律上之程式，均應予駁回。
二、甲○○共同非法持有子彈部分：
查第三審上訴書狀，應敘述上訴之理由，其未敘述者，得於提起
上訴後十日內補提理由書於原審法院，已逾上述期間，而於第三
審法院未判決前仍未提出上訴理由書狀者，第三審法院應以判決
駁回之，刑事訴訟法第三百八十二條第一項、第三百九十五條後
段規定甚明。上訴人甲○○共同非法持有子彈部分，不服原審判
決，於九十七年六月十九日提起上訴，並未敘述理由，迄今逾期
已久，於本院未判決前仍未提出，依上開規定，其此部分上訴自
應予駁回。
據上論結，應依刑事訴訟法第三百九十五條，判決如主文。
中    華    民    國  九十九  年    五    月  二十七  日
                      最高法院刑事第二庭
                          審判長法官  莊  登  照
                                法官  陳  世  淙
                                法官  徐  昌  錦
                                法官  許  錦  印
                                法官  蘇  振  堂
本件正本證明與原本無異
                                      書  記  官
中    華    民    國  九十九  年    五    月  三十一  日
                                                       s

司法院資訊處製作；財團法人民間司法改革基金會備份。
